【裁判字號】    98,訴,1754
【裁判日期】    980630
【裁判案由】    毒品危害防制條例
【裁判全文】
臺灣板橋地方法院刑事判決              98年度訴字第1754號
公  訴  人  臺灣板橋地方法院檢察署檢察官
被      告  甲○○
上列被告因違反毒品危害防制條例案件，經檢察官提起公訴（98
年度毒偵字第2444號），被告於準備程序進行中為有罪陳述，經
告知簡式審判程序之旨，並聽取當事人之意見後，經本院合議庭
裁定由受命法官獨任進行簡式審判程序，判決如下：
    主  文
甲○○施用第一級毒品，累犯，處有期徒刑捌月，扣案如附表所
示之海洛因貳袋（含袋），均沒收銷燬之；又施用第二級毒品，
累犯，處有期徒刑陸月。應執行有期徒刑壹年，扣案如附表所示
之海洛因貳袋（含袋），均沒收銷燬之。
    事  實
一、甲○○前因犯以下施用毒品各罪，除經執行(二)至(四)所示之觀
    察勒戒及強制戒治外，下列(四)至(六)所示之罪之有期徒刑，均
    經判決確定，並已執行完畢（就(六)所示之刑，於本案構成累
    犯）：
  (一)前因犯麻醉藥品管理條例之非法吸用化學合成麻醉藥品罪，
    經本院以85年度訴字第1555號刑事判決判處有期徒刑三月，
    如易科罰金，以三佰銀元折算一日，於民國85年10月11日確
    定，於同年11月11日易科罰金執行完畢。
  (二)復因經警查獲於87年5 月起至同年9 月12日間施用第二級毒
    品，經本院以87年度毒聲字第2002號刑事裁定執行觀察、勒
    戒，經執行結果，因認無繼續施用毒品之傾向，於87年10月
    7 日執行完畢出所，並由臺灣板橋地方法院檢察署檢察官以
    該署87年度偵字第20313 號檢察官不起訴處分書為不起訴之
    處分確定（初犯）。
  (三)詎於出所後，隨因施用第二級毒品再經警查獲，經本院以88
    年度毒聲字第1131號刑事裁定執行觀察、勒戒，經執行結果
    ，因認無繼續施用毒品之傾向，於88年3 月9 日執行完畢出
    所，並由臺灣板橋地方法院檢察署檢察官以該署88年度毒偵
    字第4860號檢察官不起訴處分書為不起訴之處分確定（二犯
    ，初犯觀察勒戒後，五年內再犯）。
  (四)再因於89年7 月29日起至90年1 月8 日止犯連續施用第二級
    毒品罪而遭警先後查獲，經本院以89年度毒聲字第5782號裁
    定令入戒治處所施以強制戒治，經執行結果，評定合格，由
    本院以90年度毒聲字第3087號裁定停止戒治，所餘期間付保
    護管束，期間至91年1 月8 日期滿，保護管束未經撤銷，視
    為執行完畢；其上開施用毒品犯行，另經本院以90年度易字
    第696 號刑事判決判處有期徒刑七月，於90年7 月19日確定
    ，於91年12月19日徒刑執行完畢出監（三犯，初犯觀察勒戒
    後，五年內再犯）。
  (五)詎其於上開(四)所示之保護管束期滿後之入監執行前，又因於
    91年5 月15日犯施用第二級毒品罪而遭警查獲，經本院以91
    年度毒聲字第2577號裁定令入戒治處所施以強制戒治，經通
    緝後，於93年1 月9 日因毒品危害防制條例修正而未執行上
    開強制戒治；其上開施用毒品犯行，另經本院以91年度易字
    第2845號刑事判決判處有期徒刑五月，如易科罰金，以銀元
    三佰元折算一日，於91年12月12日確定，於93年2 月4 日易
    科罰金執行完畢（四犯，初犯觀察勒戒後，五年內再犯）。
  (六)更因於95年2 月7 日至同年3 月29日犯連續施用第二級毒品
    罪而遭警查獲，經本院以95年度易字第621 號刑事判決判處
    有期徒刑十月，於95年8 月14日確定，再經本院裁定減刑後
    ，於96年9 月5 日縮刑期滿執行完畢（五犯，初犯觀察勒戒
    後，五年內已再犯，於該五年後再犯；構成累犯）。
  (七)嗣因於97年11月25日分別犯施用第一、二級毒品罪，經本院
    以98年度訴字第73號刑事判決分別判處有期徒刑七月、五月
    各二罪，並定其應執行刑為有期徒刑十月，於98年3 月16日
    確定（六、七犯，初犯觀察勒戒後，五年內已再犯，於該五
    年後再犯；現正在執行中）。
二、甲○○因上開施用毒品犯行，經觀察勒戒、強制戒治，並經
    偵審程序且曾入監執行，已明知海洛因及甲基安非他命，係
    經毒品危害防制條例分列為第一、二級毒品，不得持以施用
    ，惟仍不能戒除施用毒品之惡習，竟又基於分別施用第一、
    二級毒品之犯意，於98年3 月17日下午2 時許及同日某時許
    ，在其位於臺北縣樹林市○○街158 巷35號之住處內，分別
    施用第一級毒品海洛因、第二級毒品甲基安非他命（八、九
    犯，初犯觀察勒戒後，五年內已再犯，於該五年後再犯）。
    嗣經警據報於同年月19日下午5 時10分許前往上址查獲，並
    當場扣得如附表所示之第一級毒品海洛因二袋（重量詳如附
    表）；而其於獲當日經警所採之尿液經送檢驗結果呈嗎啡陽
    性反應，始查知上情。
三、案經臺北縣政府警察局樹林分局報告臺灣板橋地方法院檢察
    署檢察官偵查起訴。
    理  由
一、本案被告甲○○所犯係死刑、無期徒刑或最輕本刑為三年以
    上有期徒刑以外之罪，於本院準備程序進行中，被告先就被
    訴事實為有罪之陳述，經本院告知簡式審判程序之旨，並聽
    取公訴人、被告之意見後，由本院合議庭依刑事訴訟法第27
    3 條之1 第1 項規定，裁定由受命法官獨任進行簡式審判程
    序。
二、被告甲○○就其於事實欄二所示時間，施用第一級毒品海洛
    因及第二級甲基安非他命之事實，經被告於本院審理中坦承
    不諱，且被告於上開時間經警採集之尿液，經送台灣檢驗科
    技股份有限公司以酵素免疫分析法為初步檢驗，並以氣相層
    析質譜儀法為確認檢驗後，均呈嗎啡及安非他命類陽性反應
    ，有臺北縣政府警察局樹林分局毒品危害防制條例被移送者
    姓名暨代碼對照表、台灣檢驗科技股份有限公司濫用藥物檢
    驗報告（編號：UL/2009/30691 號）等各一份在卷可查。查
    以，酵素免疫分析法屬免疫學分析原理，當其他藥物化學結
    構相近才可能引起偽陽性；氣相層析質譜儀法則係目前確認
    藥物篩檢結果時最常採用之確認方法，在良好的操作條件下
    ，以氣相層析質譜儀作藥物及其代謝物之定性及定量分析，
    幾乎不會有偽陽性反應產生，行政院衛生署管制藥品管理局
    92年6 月20日管檢字第0920004713號函函述甚明，是本件上
    開檢驗報告結果，應屬精確而堪採信。次查，海洛因係嗎啡
    經化學合成之半人工合成品，其藥（毒）性高於嗎啡，經吸
    食或注射進入人體，藉由人體代謝系統之新陳代謝，分解成
    藥（毒）性較低之嗎啡、以及含有少量6-乙醯可待因、可待
    因等雜質，而由尿液排出人體，故可於尿液中檢驗出嗎啡、
    可待因等成分等情，此有憲兵司令部79年6 月1 日（79）鑑
    驗字第0273號函、80年6 月17日（80）鑑驗字第28 15 號函
    、法務部調查局80年3 月28日（80）發技1 字第1898號函、
    行政院衛生署管制藥品管理局以91年12月27日管檢字第1215
    13號函可參。又服用海洛因後，尿液可檢出嗎啡最長時間，
    與服用劑量、服用頻率、服用方式、飲用水量多寡、個人體
    質及代謝情況等因素有關，依個案而異。復依文獻Clarke's
     Isolati on and Identification of Drugs 第二版記述，
    海洛因服用後於24小時內，經由尿液排出之量可能達施用劑
    量之百分之八十，另Michael L.Smith 等人針對不同受試者
    ，以注射方式給予一次劑量3mg 至12mg海洛因進行試驗，結
    果顯示注射劑量增加，可檢出嗎啡陽性反應（濃度遠高於或
    等於300ng/mL）之時間亦有延長之趨勢，而不同受試者可檢
    出嗎啡陽性反應之時間各異，平均為一至二天，惟部分注射
    12mg海洛因者，至71小時仍可檢出微量嗎啡成分，故服用高
    劑量海洛因，其尿液在72小時至96小時內，仍有檢出嗎啡成
    分之可能性等情可據（參見行政院衛生署管制藥品管理局94
    年6 月出版「濫用藥物檢驗相關解釋彙編」第151 、152 頁
    ）。再查，按施用甲基安非他命後，經由代謝會產生安非他
    命，而施用安非他命經由代謝則不會再產生甲基安非他命，
    此亦有財團法人私立高雄醫學大學附設中和紀念醫院93年11
    月29日高醫附秘字第0930003384號函及附件可參，且再依據
    英國藥協會所編纂之Clarke's Isolation and Identifica-
    tion of Drugs 一書之記載，人體施用安非他命後，主要代
    謝物有未改變型態之安非他命，而無甲基安非他命，然人體
    施用甲基安非他命後，主要代謝物有未改變型態之甲基安非
    他命及安非他命，此亦有法務部調查局93年5 月4 日調科壹
    字第09362413980 號函述可稽；此外，毒品施用後於尿液中
    可檢出之時間，受施用劑量及施用頻率、施用方式、飲水量
    之多寡、個人體質及其代謝情況等因素影響，因個案而異，
    於服用甲基安非他命後，一般可檢出之時間為一至五天，行
    政院衛生署管制藥品管理局92年12月2 日管檢字第092000
    9990號函可供參照。依上開事證，被告確有於上開經警採尿
    往前回溯一至四天某時、一至五天之某時，分別施用第一級
    毒品海洛因、第二級毒品甲基安非他命之犯行，應堪認定。
三、按毒品危害防制條例於92年7 月9 日修正公布，自93年1 月
    9 日施行，其中第20條、第23條將施用毒品之刑事處遇程序
    ，區分為「初犯」及「五年內再犯」、「五年後再犯」。依
    其立法理由之說明：「初犯」，經觀察、勒戒或強制戒治後
    ，應為不起訴處分或不付審理之裁定；經觀察、勒戒或強制
    戒治執行完畢釋放後，「五年內再犯」者，因其再犯率甚高
    ，原實施之觀察、勒戒及強制戒治既已無法收其實效，爰依
    法追訴或裁定交付審理。至於經觀察、勒戒或強制戒治執行
    完畢釋放後，「五年後再犯」者，前所實施之觀察、勒戒或
    強制戒治已足以遮斷其施用毒品之毒癮，為期自新及協助其
    斷除毒癮，仍適用「初犯」規定，先經觀察、勒戒或強制戒
    治之程序。從而依修正後之規定，僅限於「初犯」及「五年
    後再犯」二種情形，始應先經觀察、勒戒或強制戒治程序。
    倘被告於五年內已再犯，經依法追訴處罰，縱其第三次（或
    第三次以上）再度施用毒品之時間，在初犯經觀察、勒戒或
    強制戒治執行完畢釋放五年以後，已不合於「五年後再犯」
    之規定，且因已於「五年內再犯」，顯見其再犯率甚高，原
    實施觀察、勒戒或強制戒治，已無法收其實效，即應依該條
    例第10條處罰（最高法院95年度第7 次、97年度第5 次刑事
    庭會議決議要旨參照）。查以，被告前經事實欄一、(二)所示
    之觀察勒戒執行完畢後（初犯），隨即於該觀察勒戒執行完
    畢後之五年內，再犯事實欄一、(三)至(五)所示之施用毒品犯行
    等情，有各該裁定、判決及臺灣高等法院被告前案紀錄表各
    一份在卷可稽，被告於初犯經強制戒治執行完畢釋放五年內
    即為二犯，依上開說明，該二犯至本案八、九犯，皆非現行
    毒品危害防制條例第23條第2 項規定之「五年後再犯」之類
    型，應依法訴追處罰。綜上所述，本案事證明確，被告犯行
    洵堪認定，應予依法論科。
四、按海洛因、甲基安非他命係分屬毒品危害防制條例第2 條第
    2 項第1 款、第2 款規定之第一、二級毒品，被告於上開時
    地，先後施用海洛因、甲基安非他命之行為，核其所為，係
    犯毒品危害防制條例第10條第1 項之施用第一級毒品罪、同
    條第2 項之施用第二級毒品罪。又被告為施用上開毒品而持
    有各該毒品之低度行為，均應為施用之高度行為所吸收，不
    另論罪。被告所犯上開施用第一、二級毒品各罪，犯意各別
    ，構成要件互異，應分論併罰之。被告有如事實欄一所示之
    犯罪科刑暨執行紀錄，有臺灣高等法院被告前案紀錄表在卷
    可稽，其於有期徒刑之執行完畢後，五年以內故意再犯有期
    徒刑以上之本案二罪，均為累犯，均應依刑法第47條第1 項
    規定加重其刑。爰審酌被告前已因施用毒品犯行，經執行觀
    察勒戒、強制戒治，並經判決有罪確定入監執行，本應知所
    惕勵，竟仍再為本案施用毒品之犯行，顯見其意志不堅，缺
    乏戒毒意志，除戕害自己身心健康外，並易導致社會危險，
    檢察官請求量處有期徒刑一年四月，惟衡酌被告智識程度、
    犯罪動機、目的、犯後態度及各次施用毒品案件所處刑度等
    一切情狀，茲分別量處如主文所示之宣告刑，並定其應執行
    刑如主文所示，以示懲儆。
五、扣案如附表編號一所示之白色粉末，經送交通部民用航空局
    航空醫務中心檢驗結果，檢出含有第一級毒品成分，有同表
    各該欄所示之鑑定書一份在卷可稽，又同表該欄包裝各該毒
    品用之包裝袋，係包裝該毒品而與該毒品難以析離，均應認
    屬查獲之毒品（臺灣高等法院暨所屬法院96年法律座談會刑
    事類提案第18號研討結果參照），均應依毒品危害防制條例
    第18條第1 項前段規定，沒收銷燬之。
據上論斷，應依刑事訴訟法第273 條之1 第1 項、第299 條第1
項前段，毒品危害防制條例第10條、第18條第1 項，刑法第11條
第51條第5 款、第47條第1 項，判決如主文。
本案經檢察官黃佳權到庭執行職務。
中    華    民    國    98    年    6     月    30    日
                  刑事第一庭  法  官  陳世旻
以上正本證明與原本無異。
如不服本判決應於收受判決後10日內向本院提出上訴書狀，並應
敘述具體理由。其未敘述上訴理由者，應於上訴期間屆滿後20日
內向本院補提理由書（均須按他造當事人之人數附繕本）「切勿
逕送上級法院」。
                              書記官  洪紹甄
中    華    民    國    98    年    7     月     2    日
┌──────────────────────────────────────────────┐
│附表：被告於事實欄二所示之遭查獲時之扣案物品                                                │
├──┬──────────┬───┬────────────────────────────┤
│編號│名稱                │數量  │鑑定文號暨鑑定結果                                      │
├──┼──────────┼───┼────────────────────────────┤
│ 一 │(一)名稱：            │二袋  │(一)鑑定文號：                                            │
│    │  第一級毒品海洛因。│      │  交通部民用航空局航空醫務中心98年4 月16日航藥鑑字第0981│
│    │(二)外觀：            │      │  946號毒品鑑定書。                                     │
│    │  白色粉末。        │      │(二)結果判定：                                            │
│    │                    │      │  白色粉末二袋。實稱毛重0.6850公克（含2 袋2 標籤），淨重│
│    │                    │      │  0.2650公克，取樣0.0006公克，餘重0.2644公克，檢出Heroin│
│    │                    │      │  及Acetylcodeine 成分。                                │
└──┴──────────┴───┴────────────────────────────┘
附錄：本案論罪科刑法條
毒品危害防制條例 (民國97年04月30日修正)
第10條
施用第一級毒品者，處六月以上五年以下有期徒刑。
施用第二級毒品者，處三年以下有期徒刑。


司法院資訊處製作；財團法人民間司法改革基金會備份。
